# 关联方的认定

提问人：小 飞 侠 GT 时间：2022-01-19 14:03:27
陈版您好，
企业会计准则解释 13 号规定：除第 36 号准则第四条规定外，下列各方构成关联方，应当按照第 36 号准则进行相关披露：（一）企业与其所属企业集团的其他成员单位（包括母公司和子公司）的合营企业或联营企业；（二）企业的合营企业与企业的其他合营企业或联营企业。
其中“（一）企业与其所属企业集团”如何理解？“其所属集团”具体定义或者范围是什么？假设：A公司为上市公司，第一大股东甲公司持股30%并控制A公司，第二大股东乙公司持股20%还有若干小股东及散户，A公司与第二大股东乙公司的联营、合营企业是否属于关联方呢？（备注：双方在业务上是上下游关系）@chenyiwei

回答人：chenyiwei
“其所属集团”即本企业的最终控制方控制范围内的所有企业，即与本企业一样同受一个最终控制方控制的所有企业。
就主帖案例，“A公司为上市公司，第一大股东甲公司持股30%并控制A公司，第二大股东乙公司持股20%”表明第二大股东乙最多对A是重大影响。在此情况下，A公司与乙公司的子公司和合营企业构成关联方关系，但与乙公司的联营企业之间通常不是关联方（同受一方重大影响的两方之间不是关联方）。
一般地，对关联方关系的认定应遵循以下原则：
1 、如果A控制B和C，则B和C之间构成关联方关系；
2 、如果A控制B，同时A对C有共同控制或重大影响，则B和C之间构成关联方关系；
3 、如果A对B有共同控制，同时A对C有共同控制或重大影响，则B和C之间构成关联方关系；
4 、如果A对B和C都只有重大影响，则B和C之间不构成关联方；
5 、在判断关联方关系时，某主体与受其控制或共同控制的各主体，以及对其具有控制或共同控制的各主体，以及与之同受一方控制或共同控制的各主体之间，均应作为一个整体，只要报告主体与该组主体中的某一个存在关联方关系，则报告主体与该组主体中所包含的所有主体均构成关联方关系；
6 、控制和共同控制可以无限层往下传递（但如果中间某一层是共同控制，则从该层开始往下都只能是共同控制。例如，本企业对子公司的子公司具有控制；本企业对子公司的合营企业具有共同控制；本企业对合营企业的子公司具有共同控制；本企业对合营企业的合营企业具有共同控制），因此“间接控制”和“间接共同控制”是成立的；相反，重大影响仅对本层次有效，不能往下传递（即，本企业对联营企业的联营企业不具有重大影响），因此“间接重大影响”是不存在的。